臺北高等行政法院判決　　　　　　　　　　　　　　 九十年度訴字第五七五六號
　　　　　　　　　　　　　　　.
　　原　　　告　甲○○
　　被　　　告　勞工保險局
　　代　表　人　廖碧英(總經理.
　　訴訟代理人　乙○○
　　　　　　　　丙○○
右當事人間因勞保事件，原告不服行政院勞工委員會中華民國九十年六月一日台八十
九勞訴字第○○五五六六九號訴願決定，提起行政訴訟。本院判決如左：
　　主  文
原告之訴駁回。
訴訟費用由原告負擔。
　　事  實
一、事實概要：緣原告於離職退保後經診斷為塵肺症，於民國（下同）八十八年十二
    月二十七日檢據申請殘廢給付，案經被告審查，以原告肺功能損失程度未達勞工
    保險條例第五十三條附表即勞工保險殘廢給付標準表給付標準，於八十九年八月
    一日以八九保給字第六○五七一九八號函核定所請塵肺症職業病殘廢給付，應不
    予給付。原告不服，申請審議，遭審議駁回，提起訴願，亦遭決定駁回，遂提起
    本件行政訴訟。
二、兩造聲明：
　(一)原告聲明：訴願決定及原處分均應撤銷。併請依申請給付。
　(二)被告聲明：駁回原告之訴。
三、兩造之爭點：被告以原告肺功能損害程度未達勞工保險條例第五十三條附表即勞
    工保險殘廢給付標準表給付標準，核定其所請塵肺症職業病殘廢給付，應不予給
    付，是否適法？
　(一)原告主張之理由：（未於期日到場，依其訴狀所陳）
    1.原告對訴願決定書中所提各情節、答辯意旨內容、各條款、法規，其法令規定
      若此，原告並不異議。惟法律之前人人平等，決不因某個團體或某個機關而有
      所偏異。原告認為訴願決定書中所作之各項敘述均言不及義，甚至有故意扭曲
      法定期限之嫌，也故意模糊「法定」之真締（詳閱原告訴願時所有附件）。
　　2.訴願決定書中末段所指係為勞工保險監理委員會之職權，原告並無不服。惟該
　　　文末一句：「從原處分揆諸首揭規定並無違誤，應予維持。」實令人難服！很
　　　明顯地被告故意跳過原告第一次送件之時效，依據勞工保險條例施行細則第五
　　　十七條所規定：「申請給付者，若有不完備資料者，得予命申請者補正手續。
　　　」然，原告送件達百日，並未見段文片字通知原告做任何補正手續，直到原告
　　　去電再三，甚至經過被告局長室命人徹查原告送件資料，始於民國八十九年五
　　　月十日通知原告補正資料，但其時效已過，這即是系爭之癥結。
　　3.綜觀勞工保險條例及其施行細則，均有時效之限制，然，被告卻不依法行事，
　　　給自己找理由搪塞弱勢的勞工，其各級督導單位也偏袒被告，不對被告之違法
　　　部份，提出糾正或撤銷原核定。依法論法，原告實難服該各級機關對法令故意
　　　不見或故意混淆。
　　4.綜上論結，本件訴訟應為有理由，應予撤銷原處分。
　(二)被告主張之理由：
    1.依勞工保險條例第五十四條規定：「被保險人因職業傷害或罹患職業病，經治
　　　療終止後，如身體遺存障害適合殘廢給付標準表規定之項目，並經保險人自設
      或特約醫院診斷為永久殘廢者，依同表規定之殘廢等級及給付標準，增給百分
      之五十，一次請領殘廢補償費。」又依勞工保險殘廢給付標準表之胸腹部臟器
      障害系列附註二規定，胸腹部臟器障害等級之審定：胸腹部臟器機能遺存障害
      ，須將症狀綜合衡量，永久喪失勞動能力與影響其日常生活活動或社會生活活
      動之狀況及需他人扶助之情形，比照精神、神經障害等級審定基本原則，綜合
      審定其等級。附註四規定「塵肺症」障害等級之審定：塵肺症障害亦應按照前
      述「胸腹部臟器障害」等級審定之原則，審定其等級。其中「胸腹部臟器機能
      遺存顯著障害，終身祗能從事輕便工作者」係屬第四十七障害項目第七殘廢等
      級，給付四四○日，「胸腹部臟器遺存障害者」係屬第五十二障害項目第十二
      殘廢等級，給付一○○日。附註六規定：「胸腹部臟器遺存障害者」係指胸腹
      部遺存機能障害，致工作上確有明顯之阻害而由醫學上可予證明者。另依「勞
      工保險塵肺症審定準則」二、塵肺症症度區分基準，塵肺症症度被審定為第二
      症度以上者，為勞工保險職業病，同準則三規定，勞工保險塵肺症之檢定，依
      左列各項檢查之施行審定之：（一）、Ｘ光攝影檢查。（全胸部直接或特殊攝
      影者）（二）、粉塵作業經歷調查。（三）、胸部臨床檢查。（四）、結核精
      密檢查．．．（五）、心肺功能檢查．．．（六）、其他檢查．．．。復依行
      政院勞工委員會八十八年五月七日台八八勞保二字第○二○五○五號函補充、
      增列勞工保險殘廢給付項目，附表二「勞工保險塵肺症障害等級肺功能損失程
      度審定標準」附註規定：「塵肺症診斷第二症度以上者，塵肺症肺功能損失程
      度依下列標準審定：符合FVC：六十─七十九%、FEV1：六十─七十九%、FEV1/
      FVC：六十─七十四%、DLCO：六十─七十九%、VO2MAX：二○─二五ML/KG、
      MIN，按勞工保險殘廢給付標準表第五十二障害項目胸腹部臟器遺存障害者，
      給付第十二殘廢等級。．．．」
    2.本件原告以其離職退保後罹患塵肺症申請職業病殘廢給付，據其檢送之三軍總
      醫院附設民眾診療服務處八十八年十二月二十二日開具之殘廢診斷書、塵肺症
      診斷書，其肺功能指數為FVC：六十一．八%，FEV1/ FVC：八十二．三%。經函
      請複檢，原告復補送長庚紀念醫院林口醫學中心八十九年六月二十三日出具之
      複檢證明，又其肺功能指數為FVC：八十%，FEV1：八十三%，FEV1/　FVC：八
      十四．九%，據被告專業醫師審查認，原告所患為第一症度塵肺症，且肺功能
      顯示通氣功能正常，被告乃否准所請職業病殘廢給付，揆諸首揭規定並無不合
      。原告不服申請審議，復經勞工保險監理委員會審定駁回，原告再提訴願亦經
      駁回在案。
    3.原告雖訴稱，被告遲未通知其需補送資料，致時效已過而損其權益云云。惟依
      勞工保險條例第二十八條、第五十六條及同條例施行細則第六十一條規定，保
      險人為審核保險給付，得調查有關之文件、得另行指定醫院或醫師複檢，再被
      告方面就原告所送客觀事實上之相關證據如Ｘ光片、肺功能檢測報告等，除Ｘ
      光片顯示之型別與肺功能測試結果未合或有疑義者，依勞工保險條例第五十六
      條通知被保險人洽指定醫院複檢，補送完整之肺功能檢查報告以憑複審外，均
      採為審查之主要依據，並未違反或排斥。又綜觀前開條文，並無如被保險人資
      料不齊者，需於百日內補送資料，否則時效消滅之規定。是被告係依原告所送
      資料予以審核，揆諸前揭規定，所為不予給付之核定，於法亦無不合。
　　理  由
一、本件原告經合法通知，未於言詞辯論期日到場，核無行政訴訟法第二百十八條準
    用民事訴訟法第三百八十六條各款所列情形，爰經被告聲請，由其一造辯論而為
    判決，合先敘明。
二、按「被保險人因普通傷害或罹患普通疾病，經治療終止後，如身體遺存障害，適
    合殘廢給付標準表規定之項目，並經保險人自設或特約醫院診斷為永久殘廢者，
    得按其平均月投保薪資，依同表規定之殘廢等級及給付標準，一次請領殘廢補助
    費。：被保險人領取普通傷病給付期滿，或其所患普通傷病經治療一年以上尚未
    痊癒，如身體遺存障害，適合殘廢給付標準表規定之項目，並經保險人自設或特
    約醫院診斷為永不能復原者，得比照前項規定辦理。」、「被保險人因職業傷害
    或罹患職業病，經治療終止後，如身體遺存障害適合殘廢給付標準表規定之項目
    ，並經保險人自設或特約醫院診斷為永久殘廢者，依同表規定之殘廢等級及給付
    標準，增給百分之五十，一次請領殘廢補償費。被保險人領取職業傷病給付期滿
    ，尚未痊癒，如身體遺存障害，適合殘廢給付標準表規定之項目，並經保險人自
    設或特約醫院診斷為永不能復原者，得比照前項規定辦理」勞工保險條例第五十
    三條及第五十四條分別定有明文。又依勞工保險殘廢給付標準表之胸腹部臟器障
    害系列附註二規定，胸腹部臟器障害等級之審定：胸腹部臟器機能遺存障害，須
    將症狀綜合衡量，永久喪失勞動能力與影響其日常生活活動或社會生活活動之狀
    況及需他人扶助之情形，比照精神、神經障害等級審定基本原則，綜合審定其等
    級。附註四規定「塵肺症」障害等級之審定：塵肺症障害亦應按照前述「胸腹部
    臟器障害」等級審定之原則，審定其等級。其中「胸腹部臟器機能遺存顯著障害
    ，終身祗能從事輕便工作者」係屬第四十七障害項目第七殘廢等級，給付四四○
    日，「胸腹部臟器遺存障害者」係屬第五十二障害項目第十二殘廢等級，給付一
    ○○日。附註六規定：「胸腹部臟器遺存障害者」係指胸腹部遺存機能障害，致
    工作上確有明顯之阻害而由醫學上可予證明者。另依同條例三十四條附表即勞工
    保險職業病種類表中第八類第一項之職業病名稱為塵肺症，該表之備註一，勞工
    保險塵肺症審定準則，另以表定之。二、粉塵作業範圍及塵肺症合併症之範圍由
    中央主管機關定之。另依勞工保險塵肺症審定準則：「一、．．（二、塵肺症症
    度區分基準：（從事粉塵作業之被保險人，依其塵肺檢定檢查之結果，依左表所
    列區分為第一症度至第四症度，依此區分，被審定為第二症度以上者，為勞工保
    險職業病）．．．三、勞工保險塵肺症之檢定，依左列各項檢查之施行審定之：
    （一）、Ｘ光攝影檢查。（全胸部直接或特殊攝影者）（二）、粉塵作業經歷調
    查。（三）、胸部臨床檢查。（四）、結核精密檢查．．．（五）、心肺功能檢
    查．．．（六）、其他檢查．．．。」，復依行政院勞工委員會八十七年十一月
    五日台八十七勞保三字第○五○二○七號函所檢送勞工被保險人離職退保後經診
    斷確定罹有職業病者請領職業災害保險給付作業處理原則規定：「(一)給付對象：
    勞保被保險人因保險期間罹患疾病，於離職退保後經診斷確定為職業病者。(二)給
    付項目：職業災害保險給付。(三)職業病給付之種類：勞工保險職業病種類表所列
    及本會核定增列之職業病。．．．(五)殘廢給付之核給：1.原無領取殘廢給付之離
    職退保後始診斷確定罹有職業病之原勞保被保險人，依勞工保險條例相關規定核
    給。」復依該會八十八年八月四日台八十八勞保三字第○○三三二○九號函補充
    、增列勞工保險塵肺症障害等級肺功能損失程度審定標準附註規定，塵肺症診斷
    第二症度以上者，塵肺症肺功能損失程度依下列標準審定（具下列條件之一）：
    符合FVC：六十─七十九%、FEV1：六十─七十九%、FEV1/ FVC：六十─七十四%、
    DLCO：六十─七十九%、VO2MAX：二○─二五ML/KG、MIN，按勞工保險殘廢給付標
    準表第五十二障害項目「胸腹部臟器遺存障害者」，發給第十二殘廢等級給付。
    ．．．」
三、本件原告以其離職退保後罹患塵肺症申請職業病殘廢給付，依其檢送之三軍總醫
    院附設民眾診療服務處八十八年十二月二十二日開具之殘廢診斷書、塵肺症診斷
    書所載，其肺功能指數為FVC：六十一．八%，FEV1/ FVC：八十二．三%。經被告
    函請復檢，原告補送長庚紀念醫院林口醫學中心八十九年六月二十三日出具之複
    檢證明，依所載其肺功能指數為FVC：八十%，FEV1：八十三%，FEV1/　FVC：八
    十四．九%，經被告專業醫師審查，認定原告所患為第一症度塵肺症，且肺功能
    顯示通氣功能正常，揆諸首揭規定，被告否准原告申請之職業病殘廢給付，並無
    不合。
四、原告主張被告遲未通知其需補送資料，致時效已過而損其權益一節；查(一)依勞工
    保險條例第二十八條、第五十六條及同條例施行細則第六十一條規定，保險人為
    審核保險給付，得調查有關之文件、得另行指定醫院或醫師複檢，再被告方面就
    原告所送客觀事實上之相關證據如Ｘ光片、肺功能檢測報告等，除Ｘ光片顯示之
    型別與肺功能測試結果未合或有疑義者，依勞工保險條例第五十六條通知被保險
    人洽指定醫院複檢，補送完整之肺功能檢查報告以憑複審外，均採為審查之主要
    依據，並未違反或排斥。(二)質之被告何以受理七月之餘始為函復一節，據陳：「
    本局在八十八年十二月三十一日以非粉塵作業為之，所謂粉塵作業是金礦、煤礦
    、石礦等三大礦業才符合給付資格的標準，當初我們查原告保險卡時，原告並不
    屬此三大行業的範圍，故我們即在十二月三十一日以非粉塵作業，答復不給付，
    後來原告在八十九年二月來函，所稱是隧道的坑夫，故我們依據其為隧道坑夫的
    身分而加以承認其資格，在八十九年三月，我們再一次問我們的承保處，因為之
    前的保險卡是手寫的，都無法秀出是一個粉塵作業的勞工資歷，所以我們在八十
    九年三月份向承保處詢問其加保紀錄，在八十九年四月再次向承保處詢問其加保
    表，一直無查出，直到八十九年五月我們再請原告補三總的吐氣圖，而原告所補
    的吐氣圖並不完全，我們的醫生認為其所補三總的吐氣圖並不完整，故我們在八
    十九年六月即請原告複檢」等語，核之附卷補正函，被告上開陳述應屬可信。(三)
    勞工保險條例第五十七條「被保險人或其受益人申請現金給付手續完備經審查應
    予發給者，保險人應於收到申請書之日起十日內發給之」之規定，係指原告之申
    請符合給付之標準者，而本件原告之申請不符給付要件，為被告所否准，已如前
    述，原告此項主張要屬誤解。(四)綜觀前開條文，並無如被保險人主張資料不齊者
    ，需於百日內補送資料，否則時效消滅之規定。是被告係依原告所送資料予以審
    核，揆諸前揭規定，所為不予給付之核定，於法亦無不合。
五、綜合上述，原告所罹塵肺症僅及第一症度，核與限於第二症度以上始達給付標準
    之要件不符，被告否准原告所請，並無不合，訴願決定予以維持，亦無違誤，原
    告仍執前詞，指摘被告未把握時效審查，訴請撤銷訴願決定、原處分，判命被告
    為給付，為無理由，應予駁回。
六、本件法律關係及事實已臻明確，兩造其餘攻擊防禦方法，核與前開論斷結果無礙
    ，爰不逐一論述，併此敘明。
據上論結，本件原告之訴為無理由，爰依行政訴訟法第二百十八條、民事訴訟法第三
百八十五條第一項前段、行政訴訟法第九十八條第三項前段，判決如主文。
中　　　華　　　民　　　國　　九十一　　年　　　八　　　月　　二十二　　日
               臺 北 高 等 行 政 法 院   第 六 庭
                            審 判 長 法  官　 林 樹 埔
                                     法  官　 曹 瑞 卿
                                     法  官　 闕 銘 富
右為正本係照原本作成。
如不服本判決，應於送達後二十日內，向本院提出上訴狀並表明上訴理由，如於本判
決宣示後送達前提起上訴者，應於判決送達後二十日內補提上訴理由書（須按他造人
數附繕本）。
中　　　華　　　民　　　國　　九十一　　年　　　八　　　月　　二十三　  日
                                     書記官   吳 芳 靜
